臺灣苗栗地方法院刑事判決　　　　　　　100年度訴緝字第3號
公　訴　人　臺灣苗栗地方法院檢察署檢察官
被　　　告　張惠晴
指定辯護人　本院公設辯護人蔡文亮
上列被告因違反毒品危害防制條例案件，經檢察官提起公訴（99
年度偵字第1311號），本院判決如下：
    主  文
張惠晴犯如附表所示之罪，均累犯，各處如附表所示之刑（含主
刑及從刑）。應執行有期徒刑肆年，未扣案之NOKIA 牌及三星牌
行動電話各壹支、門號0000000000號、0000000000號SIM 卡各壹
張，均與余泉光連帶沒收，如全部或一部不能沒收時，連帶追徵
其價額，未扣案之販賣第二級毒品所得共新臺幣伍仟元與余泉光
連帶沒收，如全部或一部不能沒收時，以其與余泉光之財產連帶
抵償之。
    事  實
一、張惠晴前因施用毒品案件，經本院判處有期徒刑3 月確定，
    甫於民國98年5 月12日縮刑期滿執行完畢。詎仍不知悔改，
    明知甲基安非他命係毒品危害防制條例第2 條第2 項第2 款
    所公告列管之第二級毒品，不得非法持有、販賣，竟與其同
    居男友余泉光（業經本院判處應執行有期徒刑6 年6 月確定
    ）共同基於販賣第二級毒品甲基安非他命以營利之犯意聯絡
    ，以余泉光申辦或購買之門號0000000000號、0000000000號
    行動電話作為對外聯繫毒品交易時間、地點等事項之工具，
    先後於附表所示之時間、地點，共同販賣甲基安非他命予附
    表所示之人以牟利（販賣之對象、時間、地點、聯絡交易方
    式及每次販賣所得均詳如附表所載），嗣經警方對余泉光所
    持用之前開行動電話執行通訊監察，並依附表所示販賣對象
    之供述，而循線查獲上情。
二、案經苗栗縣警察局移請臺灣苗栗地方法院檢察署檢察官偵查
    起訴。
    理  由
壹、證據能力部分：
一、按被告以外之人於偵查中向檢察官所為之陳述，除顯有不可
    信之情況者外，得為證據，刑事訴訟法第159 條之1 第2 項
    著有明文。此係因上開偵查中向檢察官所為之陳述雖仍為審
    判外之陳述，但立法者衡量刑事訴訟法規定檢察官代表國家
    偵查犯罪、實施公訴，依法有訊問被告、證人、鑑定人之權
    ，且實務運作時，偵查中檢察官向被告以外之人所取得之陳
    述，原則上均能遵守法律規定，不致違法取供，其可信性極
    高，為兼顧理論與實務為由，而對「被告以外之人於偵查中
    向檢察官所為之陳述」，例外規定除有顯不可信之情況者外
    ，得為證據。查本案證人A2、A4於檢察官偵查中之具結證述
    ，未見有受不當外力之干擾或不法取供之情事，被告及其辯
    護人亦未爭執檢察官有何違背法定程序之情形，則依上開說
    明，上開證人於檢察官訊問時經具結所為之證述，自有證據
    能力。
二、被告以外之人於審判外之陳述，雖不符前4 條（即刑事訴訟
    法第159 條之1 至第159 條之4 ）之規定，而經當事人於審
    判程序同意做為證據，法院審酌該言詞陳述或書面陳述作成
    時之情況，認為適當者，亦得為證據；當事人、代理人或辯
    護人於法院調查證據時，知有第159 條第1 項不得為證據之
    情形，而未於言詞辯論終結前聲明異議者，視為有前項之同
    意，刑事訴訟法第159 條之5 定有明文。本判決下列所引用
    之各該被告以外之人於審判外之陳述（包括書面陳述），雖
    屬傳聞證據，惟被告及辯護人於本院準備程序時對於證據能
    力均未予爭執，且迄至言詞辯論終結前亦均未聲明異議，本
    院審酌上開證據資料製作時之情況，尚無違法不當之瑕疵，
    認以之作為證據應屬適當，揆諸前開說明，認前揭證據資料
    均有證據能力。
三、次按通訊監察錄音之譯文，僅屬依據監聽錄音結果予以翻譯
    之文字，固具文書證據之外觀，但實際上仍應認監聽所得之
    錄音帶或光碟，始屬調查犯罪所得之證物，此乃刑事訴訟法
    第165 條之1 第2 項所稱之證物，如其蒐證程式合法，並經
    合法調查，自具證據能力。故檢察官如提出通訊監察錄音之
    譯文為其證據方法，實乃以其監聽所得之錄音帶或光碟，為
    調查犯罪所得之證物，法院本應依刑事訴訟法第165 條之1
    所列之方法調查，以判斷該錄音帶或光碟是否與通訊監察錄
    音之譯文相符，而監聽錄音製作之譯文，雖通常為偵查犯罪
    機關單方面製作，然若被告或訴訟關係人對其真實性並無爭
    執，經法院於審判期日提示譯文供當事人辨認、表示意見並
    為辯論者，程式自屬適法（最高法院95年度台上字第295 號
    、94年度台上字第4665號判決參照）。本案對共犯余泉光使
    用之門號0000000000號、0000000000號行動電話所實施之通
    訊監察，均係臺灣苗栗地方法院檢察署檢察官依法向本院聲
    請核准而實施，此有本院98年聲監字第446 號、98年聲監續
    字第740 號通訊監察書在卷可參（附於苗栗縣警察局刑案移
    送書卷），為合法監聽，是本案通訊監察之內容，應有證據
    能力。又本案依上開通訊監察所得之監聽錄音，經警察機關
    就其中與本案相關之內容製作相關譯文附卷，而檢察官、被
    告及辯護人對本案各該監聽譯文所載譯文內容之真實性均無
    爭執，且本案通訊監察譯文並於本院審理時經合法調查，則
    此項通訊監察之譯文自具有證據能力。
貳、實體部分：
一、上開犯罪事實，業據被告張惠晴於本院準備程序及審理中均
    坦承不諱，核與證人A2、A4於警詢、偵查中所證述購買毒品
    之情節大致相符（見98他1001號卷第18-21 、26-28 、30-
    35、44-46 頁），此外，復有共犯余泉光使用之門號000000
    0000號、0000000000號行動電話與證人A2、A4持用之行動電
    話聯絡購買甲基安非他命之通訊監察譯文（見同卷第24、37
    -38 頁）在卷可稽，足見被告上開自白與事實相符合。
二、又販賣甲基安非他命係違法行為，非可公然為之，亦無公定
    價格，而每次買賣之價量，可能隨時依雙方關係深淺、資力
    、需求量及對行情之認知、來源是否充裕、查緝是否嚴緊、
    購買者被查獲時供述購買對象之可能風險之評估等，而異其
    標準，非可一概而論。從而，販賣之利得，除非經行為人詳
    細供出各次所販賣之毒品之進價及售價，且數量俱臻明確外
    ，實難察得其交易實情，然販賣者從價差或量差中牟利，方
    式雖異，惟其販賣行為在意圖營利則屬同一。是舉凡有償交
    易，除足以反證其確係另基於某種非圖利本意之關係外，通
    常尚難因無法查悉其精確之販入價格，作為是否高價賣出之
    比較，諉以無營利之意思而阻卻販賣犯行之追訴。本件販賣
    毒品甲基安非他命之犯行係屬重罪，而被告張惠晴或共犯余
    泉光與購買毒品之A2、A4等人，既非至親，亦無特殊情誼，
    如於買賣之過程中無利可圖，被告張惠晴與共犯余泉光自無
    必要甘冒觸犯刑罰之高度風險幫助他人取得毒品，是依一般
    經驗法則，自堪信被告張惠晴與共犯余泉光共同販賣甲基安
    非他命時，確有從中牟利之意圖。綜上所述，本案事證明確
    ，被告上開販賣甲基安非他命犯行，均堪認定。
三、論罪科刑：
  (一)查甲基安非他命係毒品危害防制條例第2 條第2 項第2 款所
    定之第二級毒品，不得非法持有、販賣。核被告張惠晴所為
    ，均係犯毒品危害防制條例第4 條第2 項之販賣第二級毒品
    罪，其因販賣而持有第二級毒品甲基安非他命之低度行為，
    應各為販賣之高度行為所吸收，均不另論罪。其與余泉光間
    就前開販賣第二級毒品犯行，有犯意聯絡及行為分擔，應依
    刑法第28條之規定，論以共同正犯。又被告如附表所示之2
    次販賣第二級毒品犯行，在時間上可以分開，在刑法評價上
    各具獨立性，足見其犯意各別，行為互殊，應予分論併罰。
  (二)又被告前因施用毒品案件，經本院判處有期徒刑3 月確定，
    甫於98年5 月12日縮刑期滿執行完畢，有臺灣高等法院被告
    前案紀錄表在卷可參，其在前開有期徒刑執行完畢後，5 年
    以內故意再犯本案有期徒刑以上之2 罪，均為累犯，除販賣
    第二級毒品罪法定刑之無期徒刑部分，依法不得加重外，就
    罰金刑及有期徒刑部分，均應依刑法第47條第1 項之規定加
    重其刑。再按刑法第59條規定犯罪之情狀顯可憫恕者，得酌
    量減輕其刑，其所謂「犯罪之情狀」，與同法第57條規定科
    刑時應審酌之一切情狀，並非有截然不同之領域，於裁判上
    酌減其刑時，應就犯罪一切情狀（包括第57條所列舉之10款
    事項），予以全盤考量，審酌其犯罪有無可憫恕之事由（即
    有無特殊之原因與環境，在客觀上足以引起一般同情，以及
    宣告法定低度刑，是否猶嫌過重等等），以為判斷。本案被
    告所為2 次販賣第二級毒品之犯行固值非難，惟其行為之時
    ，與共犯余泉光為同居男女朋友關係，生活經濟來源均仰賴
    余泉光供應，雖時有代替余泉光接聽電話並傳達購毒者之通
    話內容，或有和余泉光共同外出交付毒品之情事，致共犯本
    案販賣第二級毒品犯行，然而，處理毒品交易事宜之主要角
    色，仍係由余泉光本人擔任，被告僅是聽從余泉光之指示行
    事，亦未因前開販賣行為而獲有重大利益，是被告之犯罪情
    節尚屬輕微，其因一時失慮致肇犯行，以其所犯毒品危害防
    制條例第4 條第2 項販賣第二級毒品罪之法定本刑為無期徒
    刑或7 年以上有期徒刑，得併科新臺幣1 千萬元以下罰金，
    與其犯罪情節相較，實屬情輕法重，客觀上足以引起一般同
    情，顯有值堪憫恕之處，認縱處以法定最低刑度猶嫌過重，
    爰就其所犯販賣第二級毒品罪，均依刑法第59條之規定，減
    輕其刑。又被告有上開刑之加重及減輕事由，應依刑法第71
    條第1 項之規定，先加後減之（法定刑為無期徒刑部分，依
    法不得加重，已如前述）。
  (三)爰審酌被告明知甲基安非他命係戕害人身心之毒品，竟與余
    泉光為圖一己之私利，漠視國家對杜絕毒品犯罪之禁令，販
    賣予他人施用，有害社會治安及國民健康，且甲基安非他命
    足以使施用者導致精神、性格異常，造成生命危險之生理成
    癮性及心理依賴性，其犯罪造成之危害實非輕微；惟念被告
    販賣甲基安非他命之所得非多，售出毒品數量與動輒大量販
    賣毒品之上游毒商相較，對社會治安之危害相對較小，及衡
    酌其在本院準備程序及審理時均坦承犯行，節省法院調查證
    據過程耗費之司法資源，兼衡其智識程度、生活狀況等一切
    情狀，分別量處如附表所示之刑，並定其應執行之刑，以示
    懲儆。
四、沒收部分：
  (一)按毒品危害防制條例第19條第1 項規定，犯販賣毒品罪者，
    其犯罪所得之財物均沒收之，係採義務沒收主義。故販賣毒
    品所得之對價，不問其中成本若干，利潤多少，均應全部諭
    知沒收，貫徹政府查禁煙毒之決心，以符立法本旨（最高法
    院91年度台上字第2419號判決意旨參照）。而在共同正犯間
    ，因其犯罪所得係合併計算，且於全部或一部不能沒收時以
    其財產抵償之，為避免執行時發生重複沒收、抵償之情形，
    故各共同正犯之間係採連帶沒收主義，應於裁判時諭知連帶
    沒收，不得就全體共同正犯之總所得，對各共同正犯分別重
    複諭知沒收。本案被告張惠晴如附表所示共同販賣第二級毒
    品所得2,000 元及3,000 元，雖未扣案，仍應分別於其共同
    販賣第二級毒品罪之主文項下，宣告與共犯余泉光連帶沒收
    ，如全部或一部不能沒收時，以其2 人財產連帶抵償之。
  (二)復按毒品危害防制條例第19條第1 項前段「犯第4 條至第9
    條、第12條、第13條或第14條第1 項、第2 項之罪者，其供
    犯罪所用或因犯罪所得之財物，均沒收」係屬強制規定，採
    義務沒收原則，固為刑法之特別規定，但上開法條既無「不
    問屬於犯人與否，沒收之」之規定，仍應以該物品屬於犯人
    所有者為限。又行動電話服務需以晶片卡（即SIM 卡）為使
    用介面，因此電信公司於出租行動電話門號予消費者使用時
    ，即同時附帶提供晶片卡作為消費者門號使用之介面，故電
    信公司接受消費者申辦門號並將該門號開通上線時，該晶片
    卡之所有權亦移轉予消費者，亦有最高法院97年度台上字第
    3890號判決意旨可資參照。查0000000000號行動電話SIM 卡
    ，係共犯余泉光以自己之名義申辦，而0000000000號行動電
    話SIM 卡，則係余泉光向申辦名義人涂淇元購買，且000000
    0000號行動電話SIM 卡係裝入自己所有之NOKIA 牌行動電話
    內使用，而0000000000號行動電話SIM 卡則係裝入自己所有
    之三星牌行動電話內使用，業據共犯余泉光供承在卷（見本
    院99年訴字504 號卷第82-84 頁），並有前開門號之申辦人
    查詢資料存卷可查（見同卷第36-37 頁），足見前開門號
    SIM 卡2 張及手機2 支，均係共犯余泉光所有之物，且係供
    本案販賣毒品聯絡所用，則依共同正犯責任共通原則，該等
    物品亦應依毒品危害防制條例第19條第1 項之規定，在被告
    張惠晴所犯共同販賣第二級毒品罪之主文項下，諭知與余泉
    光連帶沒收，如全部或一部不能沒收時，連帶追徵其價額。
據上論斷，應依刑事訴訟法第299 條第1 項前段，毒品危害防制
條例第4 條第2 項、第19條第1 項，刑法第11條前段、第28條、
第47條第1 項、第59條、第51條第5 款，判決如主文。
本案經檢察官盧美如到庭執行職務。
中    華    民    國   100    年    5     月    10    日
                  刑事第三庭  審判長法  官  柳章峰
                                    法  官  許蓓雯
                                    法  官  顏苾涵
以上正本證明與原本無異。
如不服本判決應於收受判決後10日內向本院提出上訴書狀，並應
應敘述具體理由。其未敘述上訴理由者，應於上訴期間屆滿後20
日內向本院補提理由書(均須按他造當事人之人數附繕本)「切勿
逕送上級法院」。
中    華    民    國   100    年    5     月    10    日
                                    書記官  涂村宇
附錄本案論罪科刑法條：
毒品危害防制條例第4條
製造、運輸、販賣第一級毒品者，處死刑或無期徒刑；處無期徒
刑者，得併科新臺幣 2 千萬元以下罰金。
製造、運輸、販賣第二級毒品者，處無期徒刑或 7 年以上有期
徒刑，得併科新臺幣 1 千萬元以下罰金。
製造、運輸、販賣第三級毒品者，處 5 年以上有期徒刑，得併
科新臺幣 7 百萬元以下罰金。
製造、運輸、販賣第四級毒品者，處 3 年以上 10 年以下有期
徒刑，得併科新臺幣 3 百萬元以下罰金。
製造、運輸、販賣專供製造或施用毒品之器具者，處 1 年以上
7 年以下有期徒刑，得併科新臺幣 1 百萬元以下罰金。
前五項之未遂犯罰之。
 附表：
┌──┬──┬────┬────┬─────┬─────┬─────────┐
│編號│販賣│交易時間│交易地點│交易數量、│交易方式  │  罪名暨宣告刑（含│
│    │對象│        │        │金額      │          │  主刑、從刑）    │
│    │    │        │        │（新臺幣）│          │                  │
├──┼──┼────┼────┼─────┼─────┼─────────┤
│ 1  │A2  │98年12月│苗栗縣銅│甲基安非他│A2以其持用│張惠晴共同販賣第二│
│    │    │3 日16時│鑼鄉客屬│命1 小包、│之行動電話│級毒品，累犯，處有│
│    │    │10分許  │大橋附近│2000 元   │撥打余泉光│期徒刑參年柒月。未│
│    │    │        │        │          │持用之0989│扣案之NOKIA 牌行動│
│    │    │        │        │          │848364號行│電話壹支、門號0989│
│    │    │        │        │          │動電話，與│848364號SIM 卡壹張│
│    │    │        │        │          │張惠晴、余│均與余泉光連帶沒收│
│    │    │        │        │          │泉光聯絡交│，如全部或一部不能│
│    │    │        │        │          │易甲基安非│沒收時，連帶追徵其│
│    │    │        │        │          │他命之時間│價額；未扣案之販賣│
│    │    │        │        │          │地點後，由│第二級毒品所得新臺│
│    │    │        │        │          │余泉光、張│幣貳仟元與余泉光連│
│    │    │        │        │          │惠晴一同前│帶沒收，如全部或一│
│    │    │        │        │          │往左揭地點│部不能沒收時，以其│
│    │    │        │        │          │完成交易。│與余泉光之財產連帶│
│    │    │        │        │          │          │抵償之。          │
├──┼──┼────┼────┼─────┼─────┼─────────┤
│ 2  │A4  │98年12月│A4住處  │甲基安非他│A4以其持用│張惠晴共同販賣第二│
│    │    │20日15時│        │命1 小包、│之行動電話│級毒品，累犯，處有│
│    │    │許      │        │3000 元   │撥打余泉光│期徒刑參年柒月。未│
│    │    │        │        │          │持用之0935│扣案之三星牌行動電│
│    │    │        │        │          │398694號行│話壹支、門號093539│
│    │    │        │        │          │動電話，與│8694號SIM 卡壹張均│
│    │    │        │        │          │張惠晴聯絡│與余泉光連帶沒收，│
│    │    │        │        │          │交易甲基安│如全部或一部不能沒│
│    │    │        │        │          │非他命之時│收時，連帶追徵其價│
│    │    │        │        │          │間地點後，│額；未扣案之販賣第│
│    │    │        │        │          │由余泉光前│二級毒品所得新臺幣│
│    │    │        │        │          │往左揭地點│參仟元與余泉光連帶│
│    │    │        │        │          │完成交易。│沒收，如全部或一部│
│    │    │        │        │          │          │不能沒收時，以其與│
│    │    │        │        │          │          │余泉光之財產連帶抵│
│    │    │        │        │          │          │償之。            │
└──┴──┴────┴────┴─────┴─────┴─────────┘